【裁判字號】    95,訴,444
【裁判日期】    950630
【裁判案由】    違反著作權法等
【裁判全文】
臺灣臺北地方法院刑事判決               95年度訴字第444號
公  訴  人  臺灣臺北地方法院檢察署檢察官
被      告  甲○○
            乙○○
            鉅碩科技有限公司
兼代表人    丙○○
                      樓之1
上列被告等因違反著作權法等案件，經檢察官提起公訴（94年度
偵字第2140號、6230號、7874號、8416號），及追加起訴（95年
度偵字第7801號），本院判決如下：
    主  文
丙○○、甲○○共同連續行使偽造私文書，足以生損害於他人，
丙○○處有期徒刑陸月，甲○○處有期徒刑伍月，如易科罰金，
均以參佰元折算壹日。扣案之仿冒「Windows XP」真品證明書（
即Certificate of Authenticity 標籤）拾捌張（其中壹張黏貼
於扣案電腦上）、仿冒之 Windows各版本作業系統光碟片貳拾參
片均沒收。甲○○又共同連續行使偽造私文書，足以生損害於他
人，處有期徒刑肆月，如易科罰金，以參佰元折算壹日。扣案之
仿冒「Windows XP」真品證明書參拾參張均沒收。甲○○部分，
應執行有期徒刑捌月，如易科罰金，以參佰元折算壹日。扣案之
仿冒「Windows XP」真品證明書（即Certificate of Authentic
ity標籤）拾捌張（其中壹張黏貼於扣案之電腦上）、仿冒之Win
dows各版本作業系統光碟片貳拾參片、仿冒之「Windows XP」真
品證明書參拾參張均沒收。
乙○○共同行使偽造私文書，足以生損害於他人，處有期徒刑貳
月，如易科罰金，以參佰元折算壹日。扣案之仿冒「Windows XP
」真品證明書（即Certificate of Authenticity 標籤）參拾參
張均沒收。
鉅碩科技有限公司之代表人，因執行業務，犯意圖營利而以重製
之方法侵害他人之著作財產權之罪，科罰金新臺幣貳拾萬元。
    犯罪事實
一、丙○○係址設臺北縣深坑鄉○○路○段七六號一樓「鉅碩科
    技有限公司」（下簡稱鉅碩公司）之負責人，雇用甲○○擔
    任該店之電腦工程師，渠等二人均明知「MICROSOFT」、「
    WINDOWS XP」等如附表所示之商標圖樣，業由美商微軟公司
    （下簡稱微軟公司）向我國經濟部中央標準局或改制後之智
    慧財產局申請註冊而取得商標專用權，前開商標之專用期間
    如附表所示，並經指定使用於電腦操作手冊、參考手冊、技
    術手冊、標貼、電腦、使用說明書等如附表所示之專用商品
    ，且仍在專用期間內；該等商標在電腦軟體業享有極高知名
    度，乃為相關消費大眾所熟知；且明知微軟公司於出售「Wi
    ndows XP」之電腦軟體，為表彰該電腦軟體之來源及品牌，
    均附貼真品證明書（Certificate of Authenticity，即COA
    標籤），以宣示上開產品係由該公司授權、出品之用意證明
    ，使消費者在購買上開電腦軟體時，可自該真品證明書得知
    該電腦軟體為微軟公司之產品或授權生產之文意，屬私文書
    。渠等二人竟基於販賣仿冒商標商品、意圖營利而以重製之
    方法侵害他人著作財產權、行使偽造私文書之概括犯意聯絡
    ，自民國九十二年四月間起，至同年十月十九日止，於客戶
    前往該店購買電腦時，以加價新台幣（下同）一千五百元至
    一千八百元不等之代價，由甲○○為客戶以將Windows各版
    本作業系統盜版軟體重製於所購買之電腦中，且隨機附上該
    Wind ows版本仿冒之COA標籤貼紙，以此方式牟利，侵害微
    軟公司之著作權、上開商標專用權，及因行使上開偽造之私
    文書內容，而足生損害於微軟公司。又丙○○意圖營利，向
    綽號「小葉」之不詳姓名年籍之成年男子以每張四百元價格
    購入、擅自使用「MICROSOFT」、「WINDOWS XP」等商標圖
    樣之仿冒「Windows XP」真品證明書後，指示甲○○在「網
    際光華螞蟻市場」等網站上刊登販售前述仿冒真品證明書之
    訊息，將每張仿冒真品證明書以二千八百元之價格販賣予不
    特定人，以此方式行使該偽造私文書，足生損害於微軟公司
    。迄至九十二年十月十九日，丙○○因鉅碩公司營運不善，
    將公司轉讓予不知情之溫文華，更名為「天立電腦量販店」
    經營，溫文華並繼續雇用甲○○為該店之工程師；嗣於同年
    十一月二十七日下午一時二十分許，經法務部調查局臺中縣
    調查站持搜索票前往上址搜索，當場在甲○○個人手提袋內
    查獲丙○○交付甲○○販賣之仿冒「Windows XP」COA標籤
    貼紙十七張，並在甲○○工作桌下扣得Windows各版本作業
    系統盜版光碟片二十三片，且在店內櫃檯處扣得貼有仿冒「
    Windows XP」COA標籤貼紙之電腦一台等物，始查悉上情。
二、甲○○於前述犯罪事實遭查獲後，因經濟困窘，復另行起意
    ，與其弟乙○○均明知微軟公司於出售如附表所示「Window
    s XP」之電腦軟體，為表彰該電腦軟體之來源及品牌，於出
    售該公司正本軟體時，均附貼真品證明書（Certificate of
    Authenticity，即COA標籤），以宣示上開產品係由該公司
    授權、出品之用意證明，使消費者在購買上開電腦軟體時，
    可自該真品證明書得知該電腦軟體為微軟公司之產品或授權
    生產之文意，屬私文書，未經微軟公司之同意或授權，不得
    擅自販售，甲○○竟基於販賣仿冒商標商品、及行使偽造私
    文書之概括犯意，自民國九十三年五月間起，在臺北縣新店
    市○○路五十四巷十五號三樓頂租住處，將其向不詳姓名年
    籍之人取得之未經微軟公司同意或授權而係由他人仿冒之「
    Windows XP」真品證明書，以帳號「wang5630.tw」在奇摩
    拍賣網站刊登販賣訊息，而將其以每張一千五百元、向不詳
    姓名年籍之人所購入之上開真品證明書多紙，連續以每張仿
    冒真品證明書二千一百元之價格販賣予不特定顧客，以賺取
    差價牟利，並於九十四年三月間，與其弟乙○○基於共同之
    犯意聯絡，委由乙○○持二張仿冒之「Windows XP」COA標
    籤貼紙，至台北縣新店市○○路、寶橋路口之麥當勞前與客
    戶進行交易，而以此方法侵害微軟公司之上開商標專用權，
    及因行使上開偽造之私文書內容，而足以生損害於微軟公司
    。嗣於九十四年四月七日下午四時許，乙○○持十張仿冒「
    Windows XP」COA標籤貼紙，至前揭「麥當勞」欲與客戶進
    行交易時，經警當場查獲，並扣得仿冒「Windows XP」COA
    標籤貼紙十張，繼而循線至臺北縣新店市○○路五十四巷十
    五號三樓頂，搜索扣得甲○○持有之仿冒「Windows XP 」
    COA標籤貼紙二十三張。
三、案經微軟公司訴由法務部調查局臺中縣調查站報告台灣台中
    地方法院檢察署檢察官呈請台灣高等法院檢察署令轉台灣台
    北地方法院檢察署、及內政部警政署刑事警察局移請臺灣臺
    北地方法院檢察署檢察官偵查起訴及追加起訴。
    理  由
壹、程序方面：
    被告等對於卷附各項證據方法之證據能力，於本院審判程序
    時，均表示無意見（見本院卷第四五頁），本院審酌該等言
    詞陳述及書面陳述作成時之情況，並無不宜作為證據之情事
    ，依刑事訴訟法第一百五十九條之五第一項規定，得作為證
    據。
貳、實體部分：
一、被告丙○○、甲○○、乙○○販賣仿冒之COA標籤部分：
    訊據被告乙○○對於上揭犯行，於本院審理中坦承不諱，被
    告甲○○、丙○○固均不否認有販賣仿冒之COA標籤貼紙之
    違反商標法犯行（參見本院卷第九四頁、一０四頁），惟均
    矢口否認有行使偽造私文書之犯行，辯稱：伊不知道這樣作
    會構成行使偽造私文書罪云云（參見本院卷第一０五頁），
    惟查：
  (一)被告丙○○係鉅碩公司之負責人，雇用被告甲○○擔任該店
    之電腦工程師，渠等二人自九十二年四月間起，由被告丙○○向綽號「小葉」之不詳姓名年籍之成年男子購入擅自使用
    「MICROSOFT」、「WINDOWS XP」等商標圖樣之仿冒「WINDO
    ws XP」真品證明書，且被告甲○○在「網際光華螞蟻市場」
    等網站上刊登販售前述仿冒真品證明書之訊息，將每張仿冒
    真品證明書以二千八百元之價格販賣予不特定人，迄至九十
    二年十月十九日，被告丙○○因營運不善，乃將上開公司轉
    讓予不知情之溫文華，並更名為「天立電腦量販店」經營等
    情，業據被告丙○○、甲○○於本院審理中供述不諱，且經
    告訴代理人藍孟真律師於警詢、偵查中指述甚詳（參見九十
    四年度偵字第六二三０號卷，下簡稱偵七卷第一二三頁、及
    九十四年度偵字第二一四０號卷，下稱偵六卷第五七至五九
    頁、一一四至一一五頁），而如附表所示之商標，均係由微
    軟公司向經濟部中央標準局（現已改制為經濟部智慧財產局
    ）註冊，取得使用於電腦操作手冊、書籍、新聞雜誌、圖畫
    、照片、票據及不屬別類之印刷品等（詳如附表使用商品欄
    所示）商品之商標專用權，有經濟部智慧財產局商標資料附
    卷可稽（見台灣台中地方法院檢察署九十三年度偵字第九０
    五八號卷，下稱偵四卷第二六至三四頁、偵七卷第二六至四
    八頁），復有「Windows XP」COA標籤貼紙十七張、及貼有
    仿冒「Windows XP」COA標籤貼紙之電腦一台扣案可資佐證
    ，且上開扣案物品經送內政部警政署刑事警察局鑑定結果，
    確均屬仿冒商標之商品無訛，亦有該局九十三年一月二十九
    日刑偵九字第九三００二０二九０號函暨函附之鑑定報告一
    份附卷可稽（見偵四卷第二至六頁），此外，復有「網際光
    華螞蟻市場」網站上刊登販售仿冒真品證明書資料一份在卷
    可憑（參見台灣台中地方法院檢察署九十二年度偵字第二三
    二九九號卷，下稱偵二卷第三三至五三頁），是被告甲○○
    、丙○○販售仿冒告訴人公司商標之犯行，已臻明確。
  (二)被告丙○○、甲○○雖均辯稱：不知這樣作會違反行使偽造
    私文書罪云云，然按上開 COA標籤係告訴人公司於出售如附
    表所示「Windows XP」之電腦軟體時，為表彰該電腦軟體之
    來源及品牌，而附貼之真品證明書（Certificate of Authe
    nticity），以宣示上開產品係由該公司授權、出品之用意
    證明，使消費者在購買上開電腦軟體時，可自該真品證明書
    得知該電腦軟體為微軟公司之產品或授權生產之文意表示，
    應具私文書之性質，被告甲○○、丙○○既不否認有販賣仿
    冒商標商品之犯行，已如前述，則其等將前揭仿冒告訴人公
    司商標之 COA標籤交付予不特定顧客時，同時亦行使偽造之
    真品證明書之所為，自已該當於刑法之行使偽造私文書罪責
    ，至為明確，是被告丙○○、甲○○辯稱：不知違法云云，
    應屬事後卸飾之詞，尚難採信。
  (三)又被告乙○○對於上揭犯罪事實於本院審理中坦承不諱（參
    見本院卷第九一頁），且經告訴代理人藍孟真律師於警詢、
    偵查中指述甚詳（參見偵七卷第一二三頁、及偵六卷第五七
    至五九頁、一一四至一一五頁），並經共犯即證人甲○○於
    本院審理中結證屬實（參見本院卷第六九頁反面至七二頁）
    。而犯罪事實二部分之「Windows XP」商標係告訴人微軟公
    司向經濟部中央標準局（現已改制為經濟部智慧財產局）註
    冊，取得使用於電腦操作手冊、書籍、新聞雜誌、圖畫、照
    片、票據及不屬別類之印刷品等（詳如附表使用商品欄所示
    ）商品之商標專用權，有經濟部智慧財產局商標資料附卷可
    稽（見偵七卷第三三至三四、四二至四三頁），此外，復有
    扣案之「Windows XP」COA標籤貼紙三十三張、及帳號「wan
    g5630.tw」之使用人年籍資料、奇摩網站列印資料各一份在
    卷可資佐證（見九十四年度偵字第七八七四號卷，下簡稱偵
    九卷第九八頁、偵七卷第四九頁、五二至六三頁、一一０頁
    、見九十四年度警聲搜字第五０三號卷，下稱偵八卷第三九
    至五七頁），且上開標籤貼紙經送鑑定結果確屬仿冒商標之
    商品乙節，亦有扣押物品檢驗表一份附卷可稽（見偵七卷第
    十八頁），足徵被告乙○○前揭任意性之自白與事實相符，
    其此部分犯行，亦罪證明確。
二、被告丙○○、甲○○為客戶重製盜版軟體及附貼仿冒之COA
    標籤部分：
    訊據被告丙○○、甲○○雖均矢口否認有為客戶重製盜版軟
    體及隨機附貼仿冒之COA標籤之犯行，辯稱：伊並未幫客戶
    灌盜版軟體云云（參見本院卷第八七、九四頁），惟查：
  (一)被告甲○○於鉅碩公司任職時，即係以扣案之Windows各版本
    作業系統盜版光碟共二十三片供其為客戶重製該盜版軟體於
    所購買之電腦內乙節，業據其於警詢中自承不諱（參見偵二
    卷第六頁），且於偵查中亦明確陳稱：查扣之盜版光碟二十
    三片是伊幫客戶維修電腦時使用，賣給客人的電腦也是灌這
    些軟體，這些光碟是鉅碩聘請的助理工程師重製的，工程師
    九十二年七月份就已離職，伊進鉅碩公司時就這樣做了，一
    直到同年十月十九日止等語（見同上卷第二十頁），且經警
    在鉅碩公司被告甲○○之工作桌下扣得之Windows各版本作
    業系統盜版光碟片二十三片可資佐證，而上開扣案物品經送
    內政部警政署刑事警察局鑑定結果，確屬一般之可錄式光碟
    ，並無告訴人公司之雷射防偽設計，均屬重製之光碟乙情，
    亦有前揭鑑定報告附卷可稽（見偵四卷第二至六頁），是被
    告甲○○於本院審理中翻異前詞改稱：上揭盜版光碟片是放
    在倉庫裡面，伊不知道哪裡來的，有客戶買軟體才會幫他灌
    云云，顯係事後卸責之詞，委不足採。
  (二)次查，被告丙○○雖辯稱：查獲時伊已經將店頂掉，這二十
    三片Windows各版本作業系統光碟，伊不知道是何人拷貝的
    云云（參見本院卷第九五頁），惟參諸被告丙○○於本院審
    理中亦自承鉅碩公司賣電腦時，有提供幫客戶灌製WINDOWS
    作業系統之服務牟利乙節，且供稱：賣電腦時，有幫客戶灌
    WINDOWS作業系統，標籤上標示是什麼作業系統，就會灌錄該
    種作業系統，伊是用隨機版灌錄的，以扣押物品清單編號第
    十二號、第十三號、第十四號之WINDOWS XP、WINDOWS 98 第
    二版、WINDOWS 2000之光碟幫客戶灌錄軟體，幫客戶灌錄的
    這些軟體並未經微軟公司授權，是工程師甲○○作的，客戶
    購買空機及有灌錄作業系統價格相較，含貼紙且有灌錄軟體
    的會貴一千五百元到一千八百元。這個價差就是幫客戶灌錄
    軟體及貼貼紙的對價，並非隨機附贈等語（參見本院卷第九
    六至九八頁），而被告丙○○雖辯稱其係以扣案編號十二、
    十三、十四號之「WINDOWS XP」、「WINDOWS 98」第二版、
    「WINDOWS 2000」之光碟幫客戶灌錄軟體，然上開扣押物品
    經送內政部警政署刑事警察局鑑定結果，亦屬遭重製之盜版
    光碟片乙節，有上開鑑定報告在卷可稽，是被告丙○○此部
    分所辯，尚難據為對其有利之認定。再觀之告訴代理人藍孟
    真律師所指稱：「WINDOWS 98」隨機版當時之市價為每套三
    千多元等語，核與鉅碩公司僅以一千五百元至一千八百元代
    價為客戶灌入軟體之價格，亦顯不相當，是被告丙○○上開
    所辯，不足採信。佐以被告丙○○為鉅碩公司之負責人，該
    公司營業項目有電腦設備安裝、資訊軟體零售、電子材料零
    售等項目，有該公司基本資料查詢表一紙附卷為憑，鉅碩公
    司主要營業項目即係在出售電腦、軟體等物，則被告丙○○
    對於客戶購買電腦時，店內是否得以為客戶重製Windows 各
    版本作業系統軟體乙情，理當知之甚詳，而被告甲○○僅係
    受雇於鉅碩公司之工程師，則苟非經被告丙○○之指示，其
    應無由甘冒此違反著作權法之風險，主動為客戶提供上揭服
    務，藉此為鉅碩公司牟利之理，由此益徵被告丙○○與被告
    甲○○應有擅自重製告訴人公司軟體於客戶電腦中之犯意聯
    絡甚明。
三、綜上所述，被告丙○○、甲○○前揭所辯，均不足採信。本
    件事證明確，被告等人之犯行均洵堪認定，應予依法論科。
參、論罪科刑部分：
一、按行為後法律有變更者，適用裁判時之法律。但裁判前之法
    律有利於行為人者，適用最有利於行為人之法律，刑法第二
    條第一項定有明文。而商標法於九十二年五月二十八日已經
    總統令修正公布，並於九十二年十一月二十八日施行（即自
    公布日起六個月後施行，以下稱修正後商標法）。被告丙○○、甲○○二人就犯罪事實一之行為，均在商標法修正施行
    前，依修正後第八十一條第一款規定：未得商標權人或團體
    商標權人同意，有下列情形之一者，處三年以下有期徒刑、
    拘役或科或併科新臺幣二十萬元以下罰金：一、於同一商品
    或服務，使用相同之註冊商標或團體商標者」；及第八十二
    條規定：「明知為前條商品而販賣、意圖販賣而陳列、輸出
    或輸入者，處一年以下有期徒刑、拘役或科或併科新臺幣五
    萬元以下罰金」。與修正前商標法第六十二條第一款規定：
    「意圖欺騙他人，有左列情事之一者，處三年以下有期徒刑
    、拘役或科或併科新臺幣二十萬元以下罰金：一、於同一商
    品或類似商品，使用相同或近似於他人註冊商標之圖樣者」
    ，及第六十三條規定：「明知為前條商品而販賣、意圖販賣
    而陳列、輸出或輸入者，處一年以下有期徒刑、拘役或科或
    併科新臺幣五萬元以下罰金」相較，新法較之舊法，對被告
    等並無不利之處，依刑法第二條第一項前段規定，應適用修
    正後之商標法第八十二條之明知未得商標權人同意，於同一
    商品使用相同於他人註冊商標之圖樣商品而販賣罪。再按，
    本件被告丙○○、甲○○犯罪終止時間為九十二年十月十九
    日，係於著作權法於九十二年七月九日修正之後；故本件之
    行為時法應係九十二年七月九日修正之著作權法。而九十二
    年七月九日修正之著作權法第九十一條第一項原規定「意圖
    營利而以重製之方法侵害他人之著作財產權者，處五年以下
    有期徒刑、拘役，或併科新臺幣二十萬元以上二百萬元以下
    罰金。」。被告等行為後，著作權法又於九十三年九月一日
    經修正公布，原著作權法第九十一條第一項改為新修正著作
    權法第九十一條第二項，規定「意圖銷售或出租而擅自以重
    製之方法侵害他人之著作財產權者，處六月以上五年以下有
    期徒刑，得併科新臺幣二十萬元以上二百萬元以下罰金。」
    。新舊法比較結果，以行為時法即九十二年七月九日修正之
    舊著作權法第九十一條第一項之最低本刑有期徒刑較低，較
    有利於被告，依刑法第二條第一項但書之規定，自應適用行
    為時著作權法第九十一條第一項處斷。是核被告丙○○、甲○○就犯罪事實一部分所為，均係犯商標法八十二條之販賣
    仿冒商標商品罪、及刑法第二百十六條、第二百十條之行使
    偽造私文書罪、及修正前之著作權法第九十一條第一項之意
    圖營利而以重製之方法侵害他人之著作權罪。被告甲○○、
    乙○○就犯罪事實二所為，則係犯商標法八十二條之販賣仿
    冒商標商品罪、及刑法第二百十六條、第二百十條之行使偽
    造私文書罪。被告丙○○、甲○○於犯罪事實一部分，及被
    告甲○○、乙○○於犯罪事實二部分，各有犯意之聯絡及行
    為之分擔，均為共同正犯，被告丙○○、甲○○就犯罪事實
    一部分、被告甲○○就犯罪事實二部分，所為先後多次明知
    未得商標權人同意，於同一商品使用相同於他人註冊商標之
    圖樣商品而販賣、意圖營利而以重製之方法侵害他人之著作
    財產權、及行使偽造私文書等犯行，均時間緊接，所犯均係
    犯罪構成要件相同之罪名，顯係基於概括犯意反覆為之，均
    為連續犯，應依刑法第五十六條之規定分別論以一罪，並均
    加重其刑。被告丙○○、甲○○所犯上開連續明知未得商標
    權人同意，於同一商品使用相同於他人註冊商標之圖樣商品
    而販賣罪、連續意圖營利而以重製之方法侵害他人之著作財
    產權罪及連續行使偽造私文書三罪間，及被告甲○○、乙○○所犯明知未得商標權人同意，於同一商品使用相同於他人
    註冊商標之圖樣商品而販賣罪、及行使偽造私文書二罪間，
    分別有方法結果之牽連關係，屬牽連犯，應各依刑法第五十
    五條之規定，從情節較重之連續行使偽造私文書及行使偽造
    私文書罪處斷。至被告甲○○就犯罪事實一、二所犯連續明
    知未得商標權人同意，於同一商品使用相同於他人註冊商標
    之圖樣商品而販賣罪、及連續行使偽造私文書二罪間，前後
    已間隔六月餘，顯係另行起意而為之，應予分論併罰之。另
    公訴人雖認被告乙○○有數次違反商標法及行使偽造私文書
    之犯行，應屬連續犯云云，然被告乙○○僅自承於本件遭查
    獲前有為被告乙○○交付仿冒之ＣＯＡ標籤一次，核與證人
    即被告甲○○於本院審理中之證述相符，是依現存之證據資
    料，尚難認被告乙○○所為，亦屬連續犯，此部分公訴意旨
    ，似有誤會。爰審酌被告丙○○、乙○○前無犯罪前科，素
    行良好，被告甲○○前有賭博前科之素行，有台灣高等法院
    被告前案紀錄表可參，為貪圖利益之犯罪動機，販售仿冒之
    真品證明書予不特定消費者，企圖以此避免遭法務部查緝，
    對告訴人公司權益造成之損害，各被告犯罪之次數及歷時長
    短、被告乙○○參與犯罪情節較為輕微，犯罪後均迄今未予
    告訴人公司和解，被告丙○○、甲○○否認部分犯行、被告
    乙○○坦承犯行之態度，本件查扣之盜版真品證明書之數量
    、犯罪所得，暨其等犯罪之手段、目的、所生之危害等一切
    情狀，分別量處如主文所示之刑，及就被告甲○○部分定其
    應執行刑，並均諭知易科罰金之折算標準，以示懲儆。
二、扣案之仿冒「Windows XP」真品證明書（即Certificate of
    Authenticity標籤）十八張（其中一張業已黏貼於扣案電腦
    上）、仿冒「Windows XP」真品證明書三十三張，均係侵害
    他人商標專用權之商品（該等真品證明書上均有告訴人公司
    享有商標權之商標圖樣），已如上述，均應依修正後商標法
    第八十三條之規定宣告沒收之。至扣案之Windows各版本作
    業系統盜版光碟片二十三片，係被告丙○○、甲○○所有，
    供渠等二人犯罪所用之物，爰依著作權法第九十八條之規定
    ，併予宣告沒收。至扣案之電腦一台（扣押物品編號第十五
    號）、及其餘扣案之入門指南及光碟等物品，均與被告丙○○、甲○○前揭犯罪無涉，自毋庸併予宣告沒收之。
三、被告丙○○為鉅碩公司之代表人，此為其供承在卷，且有鉅
    碩公司之公司基本資料在卷可憑，則被告丙○○因執行業務
    而為本案違反著作權法之行為，無論依修正前、修正後之著
    作權法第一百零一條之規定，對被告鉅碩公司均應科以處罰
    被告丙○○之條文所定之罰金刑。而被告丙○○行為後，著
    作權法業經修正，已如前述，經比較修正前著作權法第九十
    一條之一第一項，及修正後著作權法第九十一條之一第二項
    之罰金刑部分，應以修正前著作權法較有利於被告鉅碩公司
    ，依刑法第二條第一項但書之規定，即應適用舊法，故本院
    另依修正前著作權法第一百零一條、第九十一條第一項之規
    定，量處被告鉅碩公司如主文所示之罰金刑。
四、公訴意旨另以：被告丙○○、甲○○自九十二年四月間起，
    在鉅碩公司內販賣附有入門指南之盜版「Windows 98」中文
    版第二版光碟，嗣於同年十一月二十七日下午一時二十分許
    ，經法務部調查局臺中縣調查站持搜索票前往上址搜索，當
    場查獲附有入門指南之盜版「Windows 98」中文版第二版光
    碟四套。因認被告二人此部分所為，另涉犯修正前之著作權
    法第九十一條之一第三項之罪嫌云云。
  (一)按犯罪事實應依證據認定之，無證據不得認定犯罪事實。又
    不能證明被告犯罪者，應諭知無罪之判決，刑事訴訟法第一
    百五十四條第二項、第三百零一條第一項分別定有明文。又
    被害人所述被害情形如無瑕疵可指，而就其他方面調查又與
    事實相符，其供述始足據為判決之基礎；且告訴人之告訴，
    係以使被告受刑事訴追為目的，是其陳述是否與事實相符，
    仍應調查其他證據以資審認（最高法院三十二年上字第六五
    七號、五十二年台上字第一三００號判例參照）。又事實之
    認定，應憑證據，如未能發現相當證據，或證據不足以證明
    ，自不能以推測或擬制之方法，為裁判基礎（最高法院四十
    年台上字第八六號判例參照）。另認定犯罪事實所憑之證據
    ，雖不以直接證據為限，間接證據亦包括在內；然而無論直
    接或間接證據，其為訴訟上之證明，須於通常一般之人不致
    有所懷疑，而得確信其為真實之程度者，始得據為有罪之認
    定，倘其證明尚未達到此一程度，而有合理之懷疑存在時，
    即無從為有罪之認定，亦有最高法院七十六年台上字第四九
    八六號判例可資參照。
  (二)公訴人認被告丙○○、甲○○涉有上揭罪嫌，無非以被告甲○○之供述、告訴代理人之指述，及扣案之附有入門指南之
    盜版「Windows 98」中文版第二版光碟四套，為其主要論據
    。惟訊之被告丙○○、甲○○則均堅決否認有此犯行，被告
    丙○○辯稱：伊並未販賣「Windows 98」中文版第二版軟體
    等語，被告甲○○亦辯稱：伊沒有販售含附有入門指南之盜
    版「Windows 98」中文版第二版光碟，伊在偵查中所稱販賣
    整套「Windows 98」軟體係指正版軟體等語（見本院卷第八
    七、九四、一０三頁）。
  (三)公訴意旨認被告丙○○、甲○○有販售附有入門指南之盜版
    「Windows 98」中文版第二版光碟，無非係以被告甲○○於
    警詢、偵查中之自白，然徵之被告甲○○於警詢中雖自承：
    伊於九十二年四月間進入鉅碩公司服務時，負責人丙○○除
    經營電腦材料進出口業務外，另對外銷售Wind ows系統光碟
    、序號標籤貼紙及入門指南，丙○○係將序號標籤貼紙之售
    價等資料叫我張貼在螞蟻市場、光華商場、超頻者天堂等網
    站上以招攬不特定客人購買，其中Windows 98（含入門指南
    、光碟及序號標籤貼紙）每套新台幣一千七百元，遇有客戶
    來電洽購前述商品，由伊負責接單出貨，貨品委由宅配通新
    店所到公司收貨後載送至客戶手中並隨貨取款，款項則由宅
    配通新店所直接匯到丙○○之帳戶中，大型客戶則由丙○○
    自行處理，伊只負責幫他出貨等語（參見偵二卷第五頁、十
    九頁），且於偵查中供稱：（檢察官問：沒膠膜的入門指南
    何來？）只要是零散沒膠膜的入門指南都是從扣押物編號六
    康柏的隨機版拆開來的，拆開來是要重新包裝，這些入門指
    南原本是限於與康柏新PC隨機銷售，拆開後處理掉膠膜重新
    包裝後，跟之前鉅碩聘請的工程師自原版軟體燒錄重製在空
    白光碟後跟該片光碟包裝在一起再賣給客戶，連伊剛剛說的
    回收的「WINDOWS 98」標籤一起賣，一套一千七百元，公司
    是從今年五月中以後才這樣做的，大約做十套，那是伊負責
    封的，因現在的客人都要求要原版的光碟，擺了一個星期賣
    不出去就都拆掉了，只剩下幾套沒拆，應該都被扣起來了，
    其餘扣案有封膠的入門指南及光碟都是正版的，光碟上並標
    示有COMPAGCD或ACER。扣到入門指南都是正版的，伊不可能
    找印刷廠印，因不敷成本，丙○○拿回來的時候標籤就都被
    撕掉了，這些書的來源伊不清楚等語（參見偵二卷第二十頁
    ），則其所自承以每套一千七百元販售之含入門指南之盜版
    「Windows 98」中文版第二版光碟，意指其將與康柏品牌電
    腦隨機附贈之「Windows 98」中文版第二版光碟，拆開後後
    ，再與鉅碩公司工程師燒錄重製之盜版光碟、及資源回收之
    「WINDOWS 98」COA標籤等物重新以膠膜包裝後，以每套一
    千七百元之代價出售予客戶，是被告甲○○所言縱然屬實，
    則其所稱販售之上開「Windows 98」中文版第二版光碟中，
    應僅有鉅碩公司之工程師所燒錄之盜版光碟一片係屬重製物
    ，其餘則均屬真品；惟本件扣案之「Windows 98」中文版第
    二版光碟二十六套，經送內政部警政署刑事警察局鑑定結果
    ，上開二十六套光碟中有一套經確認係告訴人公司所生產之
    真品，另有十九套、及二套則分屬仿冒康柏及宏碁廠牌所隨
    機附贈之光碟，而有四套則為無廠牌之盜版光碟乙情，有上
    揭鑑定報告在卷可稽，核與被告甲○○所自承之將正版與盜
    版軟體一併包裝出售之情節，已有不符，參以被告甲○○於
    本院審理中又供稱：伊於警詢中所指販賣之入門指南是正版
    的，是向光華商場之商家散裝進貨，整套購入的，現場有一
    套但並未扣案，那個時段的行情是每套一千七百元等語（參
    見本院卷第一百至一百零一頁），是公訴意旨僅以被告甲○○前揭前後不一之供述，逕認其有販售含入門指南之「Wind
    ows 98」中文版第二版光碟中之入門指南手冊，而有違反著
    作權法第九十一條之一第三項之犯行，似嫌速斷。
  (四)又被告甲○○雖於警詢中為上開不利於被告丙○○之供詞，
    然其於本院審理中則結證陳稱：伊賣的是未扣案之正版軟體
    ，是客人直接跟伊調的，丙○○不知情等語（參見本院卷第
    一零三頁），自難認被告徐仁家確知悉或參與前揭販賣盜版
    軟體之犯行，且按被告或共犯之自白，不得作為有罪判決之
    唯一證據，仍應調查其他必要之證據，以察其是否與事實相
    符。本件公訴人僅以被告甲○○前揭有瑕疵之自白，逕認其
    與被告丙○○二人間有犯意之聯絡及行為之分擔，尚屬無據
    。
  (五)此外，復查無其他積極之證據足認被告丙○○、甲○○有公
    訴意旨所指之前開犯行，不能證明此部分犯罪。惟因公訴意
    旨認此部分與上揭論罪科刑部分，屬牽連犯之裁判上一罪關
    係，故不另為無罪之諭知。
據上論斷，應依刑事訴訟法第二百九十九條第一項前段，修正施
行之商標法第八十二條、第八十三條，修正前著作權法第九十一
條第一項、第一百零一條、第九十八條，刑法第十一條、第二條
第一項、第二十八條、第五十六條、第二百十六條、第二百十條
、第五十五條、第四十一條第一項前段、第二項、第五十一條第
五款，罰金罰鍰提高標準條例第二條，判決如主文。
本案經檢察官鄭克盛到庭執行職務。
中    華    民    國    95    年     6    月    30    日
                     刑事第十三庭 審判長 法  官 朱瑞娟
                                         法  官 鍾素鳳
                                         法  官 吳佳薇
上正本證明與原本無異。
如不服本判決，應於判決送達後10日內向本院提出上訴狀（應抄
附繕本）。告訴人或被害人如對於本判決不服者，應具備理由請
求檢察官上訴，其上訴期間之計算係以檢察官收受判決正本之日
期為準。
中    華    民    國    95    年    7     月    6     日
                                         書記官 潘文賢
附錄論罪科刑法條
九十三年九月一日修正前著作權法第九十一條
意圖營利而以重製之方法侵害他人之著作財產權者，處五年以下
有期徒刑、拘役，或併科新臺幣二十萬元以上二百萬元以下罰金
。
非意圖營利而以重製之方法侵害他人之著作財產權，重製份數超
過五份，或其侵害總額按查獲時獲得合法著作重製物市價計算，
超過新臺幣三萬元者，處三年以下有期徒刑、拘役，或科或併科
新臺幣七十五萬元以下罰金。
以重製於光碟之方法犯第一項之罪者，處五年以下有期徒刑、拘
役，或併科新臺幣五十萬元以上五百萬元以下罰金。
著作權法第一百零一條
法人之代表人、法人或自然人之代理人、受雇人或其他從業人員
，因執行業務，犯第九十一條至第九十六條之一之罪者，除依各
該條規定處罰其行為人外，對該法人或自然人亦科各該條之罰金
。
對前項行為人、法人或自然人之一方告訴或撤回告訴者，其效力
及於他方。
九十二年十一月二十八日修正施行之商標法第八十一條
未得商標權人或團體商標權人同意，有下列情形之一者，處三年
以下有期徒刑、拘役或科或併科新臺幣二十萬元以下罰金：
一、於同一商品或服務，使用相同之註冊商標或團體商標者。
二、於類似之商品或服務，使用相同之註冊商標或團體商標，有
    致相關消費者混淆誤認之虞者。
三、於同一或類似之商品或服務，使用近似於其註冊商標或團體
    商標之商標，有致相關消費者混淆誤認之虞者。
九十二年十一月二十八日修正施行之商標法第八十二條
明知為前條商品而販賣、意圖販賣而陳列、輸出或輸入者，處一
年以下有期徒刑、拘役或科或併科新臺幣五萬元以下罰金。
刑法第二百十條
偽造、變造私文書，足以生損害於公眾或他人者，處五年以下有
期徒刑。
刑法第二百十六條
行使第二百十條至第二百十五條之文書者，依偽造、變造文書或
登載不實事項或使登載不實事項之規定處斷。
附表：
┌─────┬──────────────┬────┬────┬────┐
│商標圖案  │          使用商品          │註冊號碼│註冊日期│專用期限│
├─────┼──────────────┼────┼────┼────┤
│MICROSOFT │電腦操作手冊、書籍、新聞雜誌│ 292261 │74.8.1  │94.7.31 │
│          │、圖畫、照片、票據及不屬別類│        │        │        │
│          │之印刷品                    │        │        │        │
├─────┼──────────────┼────┼────┼────┤
│WINDOWS XP│出版品，即使用說明書、指導手│ 565832 │92.3.1  │101.7.15│
│          │冊、參考指南、時事簡訊、雜誌│        │        │        │
│          │、電腦系統及電腦程式書籍等  │        │        │        │
└─────┴──────────────┴────┴────┴────┘


司法院資訊處製作；財團法人民間司法改革基金會備份。
